臺灣臺北地方法院刑事判決　　　　　　　 94年度易字第390號
公　訴　人　臺灣臺北地方法院檢察署檢察官
被　　　告　甲○○
上列被告因偽造文書等案件，經檢察官聲請以簡易判決處刑（九
十三年度偵字第一七二七二號），本院認為不宜，改依通常程序
審理，嗣於本院準備程序中，被告就被訴事實為有罪之陳述，經
本院合議庭認為適當後，裁定由受命法官獨任依簡式審判程序審
理，判決如下：
    主      文
甲○○故買贓物，處有期徒刑肆月，如易科罰金，以參佰元折算
壹日，如附表所示偽造之署押、印文均沒收。
    事      實
一、甲○○前因案遭通緝，為掩飾其身分以逃避逮捕，竟與不詳
    姓名年約三十餘歲之成年男子共同基於變造特種文書之犯意
    聯絡，於民國九十一年初某日以新臺幣五千元之代價，在臺
    北市○○路、木柵路口，將自己之照片交付該男子請其代為
    變造證件，該男子即將甲○○之照片黏貼於乙○○於九十年
    年底遺失之駕駛執照上而加以變造之；甲○○明知該男子所
    交付之變造乙○○駕駛執照係屬來歷不明之贓物，竟仍基於
    故買贓物之犯意而買受之。嗣於九十二年十月十二日晚間二
    十二時許，甲○○駕駛車牌號碼CE─7005號自小客車，沿臺
    北縣新店市○○路往景文技術學院方向行駛，於同日二十二
    時二十分許途經安忠路十四號前時，因閃躲自振華巷右轉之
    車輛，疏未注意對向來車而跨越中心線，致與藍耿鴻所騎乘
    之車牌號碼LS9─698號重型機車發生碰撞，致藍耿鴻受有左
    上側門牙齒冠斷裂、左側顳葉外傷性假性動脈瘤等傷害（甲
    ○○此部分過失傷害罪嫌，因藍耿鴻撤回告訴而經檢察官為
    不起訴處分）；甲○○肇事後唯恐其通緝身分曝光，遂以乙
    ○○自居，並提出前開變造之乙○○駕駛執照而行使，嗣並
    基於偽造署押之概括犯意，先於同日接受臺北縣政府警察局
    交通隊新店分隊員警詢問時，接續在道路交通事故現場圖上
    偽造「乙○○」之簽名一枚、指印二枚，於道路交通事故補
    充資料表上偽造「乙○○」之簽名及印文各一枚，於呼氣酒
    精濃度測試單據上偽造「乙○○」之簽名及印文各一枚，於
    道路交通事故當事人通訊資料表上偽造「乙○○」之簽名及
    印文各一枚，嗣於同年十月二十八日接受交通隊新店分隊員
    警詢問時，復於道路交通事故談話紀錄表上偽造「乙○○」
    之簽名一枚、指印三枚，足以生損害於乙○○本人及犯罪偵
    審機關偵查審理案件之正確性。嗣因乙○○經警方通知到案
    說明後否認曾發生上開車禍事故，並指稱駕駛執照遺失遭冒
    用等語，經警方將上開道路交通事故現場圖上之指印送請鑑
    定比對結果，發現與檔存之甲○○指紋相符，始悉甲○○上
    開冒名情事。
二、案經臺北縣政府警察局新店分局報請臺灣臺北地方法院檢察
    署檢察官偵查後聲請以簡易判決處刑，本院認為不宜，改依
    通常程序審理，嗣於本院準備程序中，甲○○就被訴事實為
    有罪之陳述，本院改依簡式審判程序審理。
    理      由
一、上開犯罪事實業據被告甲○○坦承不諱，並有道路交通事故
    現場圖、道路交通事故補充資料表、呼氣酒精濃度測試單據
    、道路交通事故當事人通訊資料表、道路交通事故談話紀錄
    表、變造之乙○○駕駛執照影本在卷可稽，核與證人乙○○
    於警詢中證述並未與他人發生車禍，其駕駛執照於九十年底
    遺失後遭人冒用等語相符；此外，上開道路交通事故現場圖
    上之指印經送請鑑定比對結果，係與被告檔存之指紋卡左拇
    指指紋相符等情，亦有內政部警政署刑事警察局九十三年五
    月二十日刑紋字第○九三○一○二一七四號鑑驗書附卷可參
    ，足徵被告前開偽造署押之行為，業已生損害於甲○○及司
    法機關偵審案件之正確性。本件事證明確，被告犯行堪以認
    定。
二、按駕駛執照係關於駕駛能力之證書，自屬刑法第二百十二條
    之特種文書；另冒用他人名義於道路交通事故現場圖、道路
    交通事故補充資料表、呼氣酒精濃度測試單據、道路交通事
    故當事人通訊資料表、道路交通事故談話紀錄表上簽名或按
    捺指印，並非用以表明一定意思之用意，該等文件自非屬於
    刑法上之文書，應僅成立偽造署押罪。是核被告所為，係犯
    刑法第三百四十九條第二項之故買贓物罪、第二百十六條、
    第二百十二條之行使變造特種文書罪，及第二百十七條第一
    項之偽造署押罪。被告變造駕駛執照之特種文書後復持以行
    使，其變造之低度行為為嗣後行使之高度行為所吸收，不另
    論罪。被告與不詳姓名年約三十餘歲之成年男子，就行使變
    造特種文書犯行間，有犯意之聯絡及行為之分擔，為共同正
    犯。被告於九十二年十月十二日在道路交通事故現場圖、道
    路交通事故補充資料表上等文件上，多次偽造「乙○○」署
    押之犯行，均係發生車禍事故之初接受員警調查詢問時所為
    ，其數個偽造署押之行為於密切接近之時、地實施，侵害同
    一之法益，各行為之獨立性極為薄弱，依一般社會健全觀念
    ，在時間差距上，難以強行分開，在刑法評價上，以視為數
    個舉動之接續施行，合為包括之一行為予以評價，較為合理
    ，應為接續犯（最高法院八十六年台上字第三二九五號判例
    意旨參照）。至於被告於九十二年十月二十八日在道路交通
    事故談話紀錄表上偽造「乙○○」署押之犯行，與其先前偽
    造同一人署押犯行間，具有一定之時間差距，足以分開而各
    有其獨立性，客觀上係屬先後數行為之連續實施，並侵害同
    性質之法益，各為連續犯（前揭判例意旨參照）。被告係為
    逃避其通緝犯身分，始購買變造之他人駕駛執照，而於接受
    警方詢問時提出該駕照行使並偽造他人之署押，是其所犯上
    開故買贓物罪、行使變造特種文書罪及偽造署押罪三罪間，
    有方法結果之牽連關係，為牽連犯，應從一重之故買贓物罪
    論處。爰審酌被告為逃避其通緝犯身分，而購買行使變造之
    證件並偽造他人署押之犯罪動機與目的、其偽造署押之犯罪
    手段對於被害人及司法機關偵審案件之正確性所生危害非輕
    ，惟犯後坦承犯行、尚知悔悟，態度良好等一切情狀，量處
    如主文之刑，並諭知易科罰金折算標準。如附表所示偽造之
    署押，不問屬於犯人與否，均依刑法第二百十九條之規定沒
    收之；至於變造之乙○○駕駛執照已經被告撕毀而滅失不存
    在，業據被告供明在卷（見本院卷第十八頁），自無從宣告
    沒收，併予敘明。
據上論斷，依刑事訴訟法第四百五十二條、第二百七十三條之一
第一項、第二百九十九條第一項前段，刑法第二十八條、第三百
四十九條第二項、第二百十六條、第二百十二條、第二百十七條
第一項、第二百十九條、第四十一條第一項前段，罰金罰鍰提高
標準條例第一條前段、第二條，判決如主文。
本案經檢察官詹喬偉到庭執行職務
中　　華　　民　　國　　94　　年　　6 　　月　　9 　　日
　　　　　　　　　刑事第十一庭  法　官　林庚棟
以上正本證明與原本無異。
如不服本判決，應於判決送達後十日內，向本院提出上訴狀。
　　　　　　　　　　　　　　　　書記官　殷玉芬
中　　華　　民　　國　　94　　年　　6　　 月　　13　　日
附表：
┌──┬───────────────┬────┬────────────┐
│編號│  偽  造  之  署  押  內  容  │數    量│  備                註  │
├──┼───────────────┼────┼────────────┤
│(一)  │臺北縣政府警察局交通隊新店分隊│簽名壹枚│見臺灣臺北地方法院檢察署│
│    │道路交通事故現場圖上偽造之「陳│指印貳枚│九十三年度偵字第一七二七│
│    │信男」簽名及指印              │        │二號偵查卷，第三十四頁  │
├──┼───────────────┼────┼────────────┤
│(二)  │臺北縣政府警察局交通分隊新店分│簽名壹枚│見同右偵查卷，第三十七頁│
│    │隊道路交通事故補充資料表上偽造│指印壹枚│                        │
│    │之「乙○○」簽名及指印        │        │                        │
├──┼───────────────┼────┼────────────┤
│(三)  │呼氣酒精濃度測試單據上偽造之「│簽名壹枚│見同右卷，第三十九頁    │
│    │乙○○」簽名及指印            │指印壹枚│                        │
├──┼───────────────┼────┼────────────┤
│(四)  │道路交通事故當事人通訊資料表上│簽名壹枚│見同右卷，第四十二頁    │
│    │偽造之「乙○○」簽名及指印    │指印壹枚│                        │
├──┼───────────────┼────┼────────────┤
│(五)  │臺北縣政府警察局交通分隊新店分│簽名壹枚│見同右卷，第三十二頁    │
│    │隊道路交通事故談話紀錄表上偽造│指印參枚│                        │
│    │之「乙○○」簽名及指印        │        │                        │
└──┴───────────────┴────┴────────────┘
附錄本案論罪科刑法條全文：
中華民國刑法第二百十二條：
偽造、變造護照、旅券、免許證、特許證及關於品行、能力服務
或其他相類之證書、介紹書，足以生損害於公眾或他人者，處一
年以下有期徒刑、拘役或三百元以下罰金。
中華民國刑法第二百十六條：
行使第二百十條至第二百十五條之文書者，依偽造、變造文書或
登載不實事項或使登載不實事項之規定處斷。
中華民國刑法第二百十七條：
偽造印章、印文或署押，足以生損害於公眾或他人者，處三年以
下有期徒刑。
盜用印章、印文或署押，足以生損害於公眾或他人者，亦同。
中華民國刑法第三百四十九條：
收受贓物者，處三年以下有期徒刑、拘役或五百元以下罰金。
搬運、寄藏、故買贓物或為牙保者，處五年以下有期徒刑、拘役
或科或併科一千元以下罰金。
因贓物變得之財物，以贓物論。
